臺中高等行政法院判決
　　　　　　　　　　　　　　　　九十四年度訴字第四九六號
　　　　　　　　　　　　　　　.
原　　　告　甲○○
被　　　告　南投縣政府
代　表　人　乙○○
訴訟代理人　丁○○
　　　　　　丙○○
上列當事人間因地政士法事件，原告不服內政部中華民國九十四
年七月七日台內訴字第○九四○○○三八五八號訴願決定，提起
行政訴訟。本院判決如下︰
　　主  文
原告之訴駁回。
訴訟費用由原告負擔。
　　事  實
甲、事實概要：緣原告係領有被告核發開業執照（八七投縣地登
    字第○○○二七七號）之土地登記專業代理人，於未加入開
    業登記所在地之地政士公會前，即擅自以代理人身分於民國
    九十二年十一月七日至南投縣草屯地政事務所辦理土地登記
    業務（收件字號：○九二－草資－○八四二二○號、○九二
    －草資－○八四二三○號）。嗣該所於同年十二月十日以草
    地一字第○九二○○○九四四一號函報被告，經被告函詢南
    投縣地政士公會結果，該公會以同年月十八日投縣地政士公
    字第九二六四九號函覆，確認原告於地政士法實施後，並未
    加入該地政士公會。被告乃以原告違反地政士法第三十三條
    第一項規定，依同法第五十條第二款規定，以九十三年四月
    廿八日府地籍字第○九三○○八三四○○○號函裁處原告罰
    鍰新臺幣（下同）三萬元，並應即停止違法行為。原告不服
    ，提起訴願遞遭駁回，遂提起本件行政訴訟。
乙、兩造聲明：
一、原告聲明求為判決：原處分及訴願決定均撤銷。
二、被告聲明求為判決：原告之訴駁回。
丙、兩造之陳述：
壹、原告起訴意旨略以：按南投縣地政士公會於會員入會之始，
    即要求收取二萬元之會費，相較其他縣市之地政士公會，高
    出數倍之多，顯非合理，此觀許多同業因此無加入意願而遭
    處分後，會費即大幅調降至三千元，即可知悉南投縣地政士
    公會亦認原收取之費用過高。倘當初即比照目前標準收費，
    原告自無不願加入之理。是被告既有監督該公會之責，則被
    告亦應與之負起故意或過失不法侵害人民權益之行政責任。
    再者，依地政士法第五十三條第一項規定，於該法施行前已
    執業之土地登記代理人，得自該法施行之日起繼續執業四年
    ，原告符合該規定，無加入公會之必要，被告不應以其處分
    原告，否則上開條文即無訂定之必要，且土地登記代理人得
    繼續執業之工作權、生存權等，亦無從保障。
貳、被告答辯意旨略以：
一、按依內政部不動產服務業管理作業系統所載，原告係於八十
    七年九月廿一日向被告申請土地登記專業代理人開業登記，
    並核發開業執照（八七投縣地登字第○○○二七七號）在案
    。是依內政部九十一年七月廿九日台內中地字第○九一○○
    一一一二五號及同年九月二日台內中地字第○九一○○一三
    二五五之一號令之旨，原告至遲應於九十一年十月卅一日前
    加入地政士公會。經南投縣地政士公會九十二年十二月十八
    日函覆，原告於九十二年十一月七日至南投縣草屯地政事務
    所以代理人身分辦理土地登記案件時，確未申請加入該公會
    屬實。又內政部九十三年四月五日內授中辦地字第○九三○
    ○○四三○四號函示雖載有「．．．領有地政士開業執照者
    ，代理申請土地登記案件時，不得以切結方式聲明非以地政
    士身分為業。但有親屬關係證明文件，代理配偶或四親等內
    親屬辦理者，不在此限。．．．」等語，惟原告確未符合該
    規定。再者，依內政部九十一年九月廿三日台內中地字第○
    九一○○一四○三○號函意旨，凡領有開業執照者，即得依
    法向地政事務所代理申辦案件，是地政士法第三十三條第一
    項規定所稱「非加入公會，不得執業」等語，並非解為不得
    收件，故草屯地政事務所受理原告代理之登記案件，並依內
    政部九十二年三月廿四日內授中辦地字第○九二○○八一五
    七九號函說明八之規定函送被告查處，依法並無不合，被告
    依法裁處亦無違誤。至加入地政士公會所繳納入會費及常年
    費等之多寡，係該公會會員大會議決，非屬被告之權責。
二、另按地政士法第五十三條規定之立法意旨，係指該法施行前
    依法領有土地登記專業代理人證書而已執業者，自該法施行
    之日起，得繼續執業四年，期滿前則應依第八條規定申請換
    發地政士開業執照，否則即應依同法第五十條第三款規定處
    理，惟仍應依同法第三十三條規定加入當地地政士公會，始
    得執業。是前揭條文並未明定自地政士法施行之日起四年後
    ，未加入公會而執業時，始得予以處罰。且該法之中央主管
    機關內政部所頒訂令（函）之解釋性規定，係供下級地政機
    關執行之依據，被告依首揭函釋依法行政，並無違反法律優
    越原則。是為貫徹地政士法「業必歸會」之立法精神，健全
    專業證照制度，並落實行政管理，於地政士法施行前，依法
    領有土地登記專業代理人證書、已執業等人員，當受該法之
    規範。
    理  由
一、按「地政士登記後，非加入該管直轄市或縣（市）地政士公
    會，不得執業。」、「有下列情形之一，而擅自以地政士為
    業者，由直轄市或縣（市）主管機關處新臺幣三萬元以上十
    五萬元以下罰鍰，並限期命其改正或停止其行為；屆期仍不
    改正或停止其行為者，得繼續限期命其改正或停止其行為，
    並按次連續處罰至改正或停止為止：．．．二領有開業執照
    未加入公會。」、「本法施行前，依法領有土地登記專業代
    理人證書者，於本法施行後，得依第七條之規定，申請開業
    執照；已執業者，自本法施行之日起，得繼續執業四年，期
    滿前，應依第八條規定申請換發，始得繼續執業。地政士法
    第三十三條第一項、第五十條第二款及第五十三條分別定有
    明文。
二、本件原告係領有被告核發開業執照之土地登記專業代理人，
    於未加入開業登記所在地之地政士公會前，即擅自以代理人
    身分於九十二年十一月七日至南投縣草屯地政事務所辦理土
    地登記業務。嗣該所於同年十二月十日以草地一字第○九二
    ○○○九四四一號函報被告，經被告查明屬實，乃以原告違
    反地政士法第三十三條第一項規定，依同法第五十條第二款
    規定，以九十三年四月廿八日府地籍字第○九三○○八三四
　　○○○號函裁處原告罰鍰三萬元，並應即停止違法行為。原
　　告不服，循序提起本件行政訴訟。
三、原告訴稱：按南投縣地政士公會於會員入會之始，即要求收
    取高出其他縣市地政士公會之數倍會費二萬元，顯非合理，
    經許多同業因此無加入意願而遭處分後，會費方大幅調降至
    三千元，如該公會當初即比照目前標準收費，原告自無不願
    加入之理。被告既有監督該公會之責，則被告亦應與之負起
    故意或過失不法侵害人民權益之行政責任。又依地政士法第
    五十三條第一項規定，於該法施行前已執業之土地登記代理
    人，得自該法施行之日起繼續執業四年，原告符合該規定，
    無加入公會之必要，被告不應以本件處分原告等語。
四、經查，原告係於八十七年九月廿一日向被告申請土地登記專
    業代理人開業登記，並領有開業執照（八七投縣地登字第○
    ○○二七七號）及考試及格證書（八五台內地登字第一八八
    三二號），有卷附內政部不動產服務業管理作業系統可考。
    又依地政士法第四條第二項規定：「本法施行前，依法領有
    土地登記專業代理人證書者，仍得充任地政士。」是原告既
    於八十五年間領有土地登記專業代理人證書，依該規定，得
    充任地政士，自應依地政士法第三十三條第一項之規定，加
    入該管直轄市或縣（市）地政士公會，方得執業。次查，原
　　告於九十二年十一月七日至南投縣草屯地政事務所以代理人
    身分辦理土地登記，惟此時原告並未有申請加入南投縣地政
    士公會之事實，此為原告所是承，並有南投縣政地士公會九
    十二年十二月二十八日（九二）投縣地政士公字第九二六四
    九號函及土地登記申請書在卷可佐，被告依首開規定，予以
    裁處罰鍰三萬元，並令其應即停止違法行為，自屬有據。
五、至地政士法第五十三條第一項規定，於該法施行前已執業之
    土地登記代理人，得自該法施行之日起繼續執業四年，此為
    關於地政士法施行前已執業之土地登記代理人之得繼續執行
    期間之規定，並非可認依此規定執業之土地登記代理人，得
    排除同法第四條及第三十三條第一項充任地政士應加入公會
    之規定。另執業者加入地政士公會所繳納入會費及常年費等
    之多寡，係各公會會員大會議決之事項，如公會收費過高或
    不合理，應循其他途徑解決，此非被告權責範圍，與被告無
    涉，原告主張其為地政士法施行前之土地登記專業代理人，
    執業可免加入地政士公會，又南投縣地政士公會會費過高致
    其無法加入，而得免罰，難謂有據。
六、綜上所陳，本件被告以原告為領有開業執照之土地登記專業
    代理人，未加入開業登記所在地之地政士公會，擅自以代理
    人身分於九十二年十一月七日至南投縣草屯地政事務所辦理
    土地登記業務，裁處原告罰鍰三萬元，並令應即停止違法行
　　為，依首開規定，並無違誤，訴願決定予以維持，亦無不合
　　，原告請求均予撤銷，為無理由，其訴應予駁回。
據上論結，本件原告之訴為無理由，依行政訴訟法第一百九十五
條第一項後段、第九十八條第三項前段，判決如主文。
中　　華　　民　　國　　94　　年  　11　　月　 　9  　日
                第三庭審判長法  官　沈　應　南
                            法  官　林　秋　華
                            法  官　許　武　峰
以上正本證明與原本無異。
如不服本判決，應於判決送達後20日內向本院提出上訴書狀，其
未表明上訴理由者，應於提起上訴後20日內向本院提出上訴理由
書（須依對造人數附具繕本）；如於本判決宣示或公告後送達前
提起上訴者，應於判決送達後20日內補提上訴理由書（須附繕本
）。未表明上訴理由者，逕以裁定駁回。
提起上訴應預繳送達用雙掛號郵票390元（34元及5元郵票各10份
)。
中　　華　　民　　國　　94　　年 　 11  　月  　14 　 日
　　　　　　　　　　　　    書記官　陳  鼎  鈞
